臺灣新竹地方法院刑事判決
109年度訴字第390號
公  訴  人  臺灣新竹地方檢察署檢察官
被      告  陳嘉裕


上列被告因違反毒品危害防制條例案件，經檢察官提起公訴（10
9年度毒偵字第337號），本院判決如下︰
    主  文
本件公訴不受理。
    理  由
一、公訴意旨略以：被告陳嘉裕基於施用第二級毒品之犯意，於
    民國109年1月13日20時許，在新竹市○區○○路000巷00弄0號
    住處內，以將第一級毒品海洛因及第二級毒品甲基安非他命
    混合捲入香菸內點燃吸食煙霧之方式，同時施用海洛因及甲
    基安非他命1次。因認被告涉犯毒品危害防制條例第10條第1
    項之施用第一級毒品罪嫌及同條例第10條第2項之施用第二
    級毒品罪嫌等語。
二、按起訴之程序違背規定者，應諭知不受理之判決，並得不經
    言詞辯論為之，刑事訴訟法第303條第1款、第307條定有明
    文。又被告行為後，109年1月15日修正公布、同年7月15日
    施行之毒品危害防制條例第20條第3項規定，犯第10條之罪
    於觀察、勒戒或強制戒治執行完畢釋放後，3年後再犯者，
    不論其行為係在新法施行生效前或施行生效後所為（同條例
    第35條之1第1、2款參照），均應適用同條第1、2項（即應
    先觀察勒戒或強制戒治）之規定。而上開所謂「3年後再犯
    」，只要本次再犯（不論修正施行前、後）距最近1次觀察
    、勒戒或強制戒治執行完畢釋放，已逾3年者，即該當之，
    不因其間有無犯第10條之罪經起訴、判刑或執行而受影響，
    有最高法院109年度台上大字第3826號裁定可參。
三、次按，現行毒品危害防制條例對於施用第一級或第二級毒品
    罪者，進入司法程序之戒癮治療方式，係採取第20條第1項
    、第2項規定「觀察、勒戒或強制戒治」及第24條第1項所定
    「附命緩起訴」雙軌制，其目的同在給予施用毒品者戒毒自
    新機會。是以，被告倘同意參加「戒癮治療」，並由檢察官
    採行「附命緩起訴」方式，且完成「附命緩起訴」所採用之
    戒癮治療完畢，自毋庸復行採取「觀察、勒戒或強制戒治」
    方式，重啟戒除毒癮以代替刑罰之處遇程序，且當被告完成
    「附命緩起訴」之戒癮治療，事實上已接受等同「觀察、勒
    戒或強制戒治」執行完畢釋放之處遇（最高法院109年度台
    非字第76號判決意旨可資參照）。又被告行為後，毒品危害
    防制條例第24條規定亦於109年1月15日經總統修正公布，並
    經行政院110年4月15日院臺法字第1100010649號令發布自11
    0年5月1日施行，按修正後毒品條例第24條第1項規定，檢察
    官可依刑事訴訟法第253條之2第1項第4款至第6款或第8款規
    定，為各項附條件之緩起訴處分，以使毒品施用者獲得有利
    於戒除毒品之適當處遇；修正後同條第2項亦規定：「前項
    緩起訴處分，經撤銷者，檢察官應繼續偵查或起訴。」，其
    立法理由並說明：「緩起訴處分是利用機構外之處遇，協助
    施用毒品者戒除毒癮，為達成戒除毒癮之目的，於撤銷緩起
    訴處分後，宜由檢察官依法繼續偵查或起訴，亦即仍有現行
    條文第20條觀察、勒戒及強制戒治制度之適用，俾利以機構
    內之處遇方式協助其戒除毒癮，亦得為不同條件或期限之緩
    起訴處分」等語。因此新法所定之附命緩起訴處分事實上等
    同已接受觀察、勒戒處遇的見解，應專指於緩起訴處分期間
    內完成戒癮治療，且緩起訴處分未經檢察官撤銷之情形而言
    。附命緩起訴處分倘經撤銷，即與觀察、勒戒等處遇無法相
    提並論，檢察官應依修正後之毒品危害防制條例規定辦理，
    或聲請觀察、勒戒，或依法為緩起訴、起訴處分，並非依修
    正前之規定逕行追訴。
四、經查：　　
（一）被告陳嘉裕前因施用毒品案件，經本院裁定送勒戒處所觀
      察勒戒後，因認無繼續施用毒品傾向，於94年7月13日執
      行完畢釋放，嗣經臺灣新竹地方檢察署檢察官以94年度毒
      偵字第458號為不起訴處分確定。之後雖有因施用毒品案
      件，經法院判刑確定，但無再經送觀察、勒戒或強制戒治
      等情，有臺灣高等法院被告前案紀錄表可參。
（二）又被告雖於107年、108年間有因施用一、二級毒品而經新
      竹地檢署分別以①107年度毒偵字第2629號為緩起訴處分確
      定，緩起訴期間為108年1月2日至109年7月1日；②108年度
      毒偵字第309、311、405、468、574、650、693號為緩起
      訴處分確定，緩起訴期間為108年5月22日至109年11月21
      日；③以108年度毒偵字第814、927、1035號為緩起訴處分
      確定，緩起訴期間為108年7月8日至110年1月7日；④以108
      年度毒偵字第1171、1202號為緩起訴處分確定，緩起訴期
      間為108年7月29日至110年1月28日；⑤以108年度毒偵字第
      1392、1422號為緩起訴處分確定，緩起訴期間為108年9月
      27日至110年3月26日。惟被告因於上開緩起訴前另犯施用
      毒品罪，經新竹地檢署檢察官提起公訴後，該署檢察官復
      於109年5月20日以109年度撤緩字第151、152、153、154
      、155號依職權撤銷上開①至⑤之緩起訴，並於109年7月13
      日以109年度撤緩毒偵字第150、156、157、158、159號提
      起公訴，此亦有上開各案件之緩起訴處分書、撤銷緩起訴
      處分書及臺灣高等法院被告前案紀錄表等在卷可佐，是被
      告上開①至⑤附命緩起訴處分既經檢察官撤銷，自難視為事
      實上已經「觀察、勒戒或強制戒治」執行完畢。
（三）依上規定，本案被告於109年1月13日20時許，於其住所內
      ，分別施用第一級毒品海洛因、第二級毒品甲基安非他命
      各1次之犯行，距離被告最近1次送觀察、勒戒執行完畢釋
      放之時間（即94年7月13日），已逾3年，核屬毒品危害防
      制條例第20條第3項所規定之「3年後再犯」，揆諸前開說
      明，自應依修正後毒品危害防制條例第20條第3項、第24
      條等規定，由檢察官基於一次性之整體規劃而重啟處遇程
      序，視被告個案情形，向法院聲請裁定令被告入勒戒處所
      觀察、勒戒，或給予附命完成戒癮治療緩起訴處分之機會
      。檢察官逕予提起公訴，本院無從替代檢察官為上開合義
      務性之裁量處遇，應認本件起訴程序違背規定，且無從補
      正。爰不經言詞辯論，逕為諭知不受理之判決。
據上論斷，應依刑事訴訟法第303條第1款、第307條，判決如主
文。
本案經檢察官吳志中提起公訴，檢察官林鳳師、黃嘉慧到庭執行
職務。
中　　華　　民　　國　　110 　年　　5 　　月　　31　　日
                  刑事第五庭  審判長法　官   黃美盈
　　　　　　　　　                  法  官   林涵雯
　　　　　　　　　                  法  官　 蔡玉琪
以上正本證明與原本無異。
如不服本判決應於收受本判決後20日內向本院提出上訴書狀，上
訴書狀應敘述具體理由。上訴書狀未敘述上訴理由者，應於上訴
期間屆滿後20日內補提理由書狀於本院(均須按他造當事人之人
數附繕本 )「切勿逕送上級法院」。 
中　　華　　民　　國　　110 　年　　5 　　月　　31　　日
                                   書記官   林汶潔